臺灣士林地方法院民事簡易判決
110年度士簡字第1067號  
原      告  張瑞壁
輔  助  人  張婉伶

訴訟代理人  王博正律師
            梁燕妮律師
被      告  泉億工程有限公司

法定代理人  許陳寶珠
訴訟代理人  許麗紅律師
被      告  日盛全台通小客車租賃股份有限公司

法定代理人  許玉樹
訴訟代理人  李鎮邦
            李國仕
上列當事人間請求侵權行為損害賠償事件，本院於民國110年10
月21日言詞辯論終結，判決如下：
    主  文
原告之訴及假執行之聲請均駁回。
訴訟費用新臺幣參萬參仟玖佰陸拾柒元由原告負擔。
    事實及理由
一、按民事簡易事件訴狀送達後，原告不得將原訴變更或追加他
    訴，但擴張或減縮應受判決事項之聲明者，不在此限，民事
    訴訟法第436 條第2 項、第255 條第1 項但書第3 款定有明
    文。查原告起訴時訴之聲明為「1.被告應連帶給付原告新臺
    幣（下同）700,786元，及自本件起訴狀繕本送達翌日起至
    清償日止，按年息5％計算之利息；2.原告願供擔保請准宣告
    假執行。」嗣於訴訟進行中，原告變更訴之聲明為「1.被告
    應連帶給付原告3,328,470元，及其中700,786元自本件起訴
    狀繕本送達翌日起，其餘2,627,684元自民事準備（三）狀
    繕本送達翌日起，均至清償日止，按年息5％計算之利息；2.
    原告願供擔保請准宣告假執行。」核其變更請求部分，屬於
    擴張訴之聲明，依前揭規定，原告所為變更部分應予准許。
二、原告起訴主張：
  ㈠訴外人許焌泰於民國109年10月17日上午1時56分許，無照駕
    駛被告日盛全台通小客車租賃股份有限公司（下稱日盛公司
    ）出租予被告泉億工程有限公司（下稱泉億公司）之車牌號
    碼000-0000號租賃小客車（下稱系爭車輛），於新北市淡水
    區中山北路與大智街交岔路口，高速衝撞原告及訴外人劉碩
    維，致使原告受有頭部外傷併顱骨骨折、創傷性蜘蛛網膜下
    腔出血、顱內出血及失語症等傷害，而許焌泰肇事後逃逸，
    更加重原告之傷勢，原告因而支付醫療費用191,460元。
  ㈡本件事故發生後，原告所受傷勢嚴重，生活無法自理，更經
    本院為輔助宣告裁定，顯係需要全日專人照護，以目前一般
    看護全日班之費用為每日2,600元，則自本件事故發生日起
    至本案言詞辯論終結日即110年10月21日止，共計192日，復
    於本案判決後，原告仍有全日看護之需要，爰先行請求將來
    2年之看護費用，總計為2,807,010元。
  ㈢本件事故造成原告難以抹滅的傷害，原告身體及心理之創傷
    不言可喻，爰請求精神慰撫金2,000,000元。前述金額加總
    後，扣除原告已經獲得之保險理賠金額1,670,000元，原告
    應獲得3,328,470元之賠償。
　㈣系爭車輛係在被告泉億公司之管領下，而本件事故發生後，
    許俊泰於警詢中表示其係在泉億公司上班，因為加班太累想
    趕快回家休息，所以肇事後沒有下車查看而離開現場，故許
    焌泰係受僱於泉億公司，而泉億公司讓無適當駕駛執照之許
    焌泰駕駛系爭車輛執行職務，因而導致本件事故發生，泉億
    公司自有監督管理之疏失；縱認許焌泰非直接受僱於泉億公
    司，但泉億公司顯係一家族企業，許焌泰為家族成員，縱任
    職他處，仍得利用非上班時間協助泉億公司之業務，故許焌
    泰自行利用加班時間為泉億公司處理相關業務，自屬合理，
    則依照民法第188條規定，其需負連帶賠償責任。
　㈤被告日盛公司為系爭車輛之出租人，卻未確認系爭車輛是否
    交由具有駕駛執照之人使用，故日盛公司與泉億公司為共同
    侵權人，依民法第185條第1項，應負連帶賠償責任。
  ㈥聲明：1.被告應連帶給付原告3,328,470元，及其中700,786
    元自本件起訴狀繕本送達翌日起，其餘2,627,684元自民事
    準備（三）狀繕本送達翌日起，均至清償日止，按年息5％計
    算之利息；2.原告願供擔保請准宣告假執行。　　
三、被告泉億公司答辯略以：
　㈠許焌泰雖然為被告泉億公司法定代理人陳許寶珠之子，但許
    焌泰早已經被逐出公司，此後許焌泰犯行累累，被告泉億公
    司更無可能僱用為員工，許焌泰現係自行駕車靠行於合益通
    運有限公司。
　㈡本件事故發生之日，被告泉億公司係承作工信工程股份有限
    公司之土方挖掘工項，依據該公司之施工日誌，當日被告泉
    億公司並無進場施作，自然無加班趕工之可能，且本件事故
    發生夜半時分，土方挖掘豈會在半夜施工；許焌泰係在未經
    同意下，自行拿取系爭車輛鑰匙，並駕駛系爭車輛出門，其
    並非為執行泉億公司之職務，其係為規避擅自駕駛系爭車輛
    之責任，方向警方誆稱為泉億公司員工。
　㈢依據原告所提出之診斷證明書，並無記載原告需要終生專人
    看護，且原告現已經進行相關復健治療，顯已有相當行動能
    力，故原告所請求之終生看護費，並無理由。另原告行動能
    力減損程度尚未具體認定，因此原告所請求之慰撫金過高；
    又原告之保險費扣除不能以總數扣除，應依照明細項目個別
    扣除，如扣除後為負數，不得在挪用到其他項目。
　㈣聲明：1.請求駁回原告之訴；2.如受不利益判決，被告泉億
    公司願供擔保，請准免予假執行。　
四、被告日盛公司答辯略以：
　㈠被告日盛公司將系爭車輛出租予被告泉億公司，係屬於長期
    租賃，與一般短期租賃不同，被告日盛公司於租賃期間不可
    能對租賃車輛為監督管理，原告強加責任與被告日盛公司，
    並無理由。
　㈡依照系爭車輛之租賃契約記載，「承租人應由有合格駕照之
    員工，遵守政府有關法令及交通法規，以善良管理人之責任
    保管、使用本租賃標的物」、「租賃期間內，承租人擅將本
    租賃車輛交由無駕照者使用，致發生意外事故而不屬於保險
    理賠範圍，其一切責任由承租人負擔，並應賠償出租人所受
    之損失」，被告日盛公司已經詳盡告知被告泉億公司之義務
    ，原告所稱被告日盛公司未善盡善良管理人之注意義務並無
    理由。另關於原告之各項請求，一併引用被告日盛公司的意
    見。
　㈢聲明：請求駁回原告之訴。　
五、法院得心證的理由：原告主張許焌泰於109年10月17日1時56
    分許，駕駛被告日盛公司出租予被告泉億公司之系爭車輛，
    在新北市淡水區中山路與大智街交岔路口，衝撞原告及訴外
    人劉碩維，致使原告受有頭部外傷併顱骨骨折、創傷性蜘蛛
    網膜下腔出血、顱內出血及失語症等傷害等情，有車籍列印
    資料、淡水馬偕紀念醫院診斷證明書、新北市政府警察局道
    路交通事故初步分析研判表在卷可查（見本院卷第40-46頁
    ），並經許焌泰於警詢自承在卷（見本院卷第52-55頁），
    且為被告所不爭執，堪信為真實。然原告主張被告泉億公司
    及日盛公司就原告損害應負連帶賠償責任等節，則為被告所
    否認，本院認定如下：
  ㈠按違反保護他人之法律，致生損害於他人者，負賠償責任。
    但能證明其行為無過失者，不在此限，民法第184條第2項定
    有明文，是行為人須舉證證明其無過失時，始得免責。未領
    有駕駛執照而駕駛小型車者，違反道路交通管理處罰條例第
    21條第1項第1款之規定；另汽車所有人允許未領有駕駛執照
    之人駕駛其汽車者，係違反同條第5項之規定，旨在維護交
    通之安全，以保護他人之利益，避免他人之生命或身體健康
    受到侵害，自屬保護他人之法律，最高法院101年度台上字
    第821號判決意旨同此見解。查許焌泰所持職業聯結車駕照
    （按：持職業聯結車駕照者，亦可駕駛小客車），業經主管
    機關於109年6月29日逕行註銷，公路監理電子閘門列印資料
    （見本院卷第40頁），是迄至本件事發之109年10月17日，
    許焌泰並無適法之小客車駕駛執照，被告泉億公司復未提出
    證據證明許焌泰於本件車禍事故並無過失，依民法第184條
    第2項規定，許焌泰自應對原告負賠償之責。又許焌泰後於1
    09年12月1日業已自殺死亡，亦有臺灣士林地方檢察署相驗
    屍體證明書在卷可考（見本院卷第48頁），先予說明。
  ㈡被告泉億公司部分：
　　按民法第188條第1項前段規定：受僱人因執行職務，不法侵
    害他人之權利者，由僱用人與行為人連帶負損害賠償責任。
    揆其立法旨趣，乃因日常生活中，僱用人恆運用受僱人為其
    執行職務而擴張其活動範圍及事業版圖，以獲取利益、增加
    營收；基於損益兼歸之原則，自應加重其責任，使其連帶承
    擔受僱人不法行為所造成之損害，俾符事理之平。維該規定
    所稱之受僱關係，雖不必以成立書面契約為必要，然至少應
    有係以事實上之僱用關係存在，亦即應於客觀上被他人使用
    為之服勞務而受其監督者，始屬為該規定所稱之受僱人。至
    於所稱之執行職務，除執行所受命令或受委託之職務本身外
    ，受僱人如濫用職務或利用職務上之機會及與執行職務之時
    間或處所有密切關係之行為，在客觀上足認為與其執行職務
    有關，而不法侵害他人之權利者，就令其為自己利益所為，
    亦應包括在內。然若於客觀上並不具備受僱人執行職務之外
    觀，或係受僱人個人之犯罪行為而與執行職務無關者，即無
    本條之適用。經查：
  1.許焌泰於肇事後旋即逃逸，嗣109年10月19日始為警查獲並
    製作警詢筆錄，其於警詢時證稱：我在直行狀態下，2名行
    人（按：指原告及劉碩維）與我右前車頭發生碰撞，（問：
    你當時為何要離開現場？）因為我覺得當時加班太累了，只
    想改快回家休息。（問：你於本次交通事故所騎乘的交通工
    具為何？車型為何？車牌號碼為何？何人所有？）我駕駛的
    汽車為RCA-8396，車主是日盛租車，由泉億公司承租，我是
    在泉億公司上班等語（見本院卷第53頁），再參以許焌泰實
    係泉億公司負責人甲○○○之子，有個人戶籍資料在卷可查，
    則許焌泰與泉億公司之關係理應非淺，然證人即許焌泰之子
    乙○○於本院證稱：我從104年畢業後，就在泉億公司擔任司
    機務迄今，泉億公司是營造業，業務為駕駛挖土機從事業主
    指派的工作，許焌泰是我父親，但因許焌泰的舉動讓爺爺許
    木益不是很欣賞，所以爺爺不讓許焌泰到公司上班，大概是
    我國小畢業那時候（按：證人乙○○為86年出生），許焌泰就
    沒有在泉億公司上班，也不會幫忙泉億公司其他業務，而改
    去去別的公司擔任聯結車司機，許焌泰沒有固定回家住，但
    有時候會回來住，系爭車輛則是泉億公司租來的租賃車，平
    常是我跟我弟弟拿來跑業務使用，平常許焌泰不會開這輛車
    ，我知道許焌泰沒有駕照，因為之前好像就有出事情被吊銷
    駕照，所以許焌泰要借車我們不會借他，這也是爺爺交代的
    ，本件事發那幾天許焌泰都沒有回家，我們把家裡的鑰匙放
    在玄關的鑰匙盒裡面，那天晚上半夜許焌泰就回家把鑰匙拿
    走，事發後警察通知，我才知道發生事情，我不曉得當天許
    焌泰開系爭車輛要去做什麼事情，後來許焌泰也沒跟我們說
    ，我不清楚未何許焌泰要在警詢時說他在泉億上班，應該是
    亂說的等語（見本院卷第331-335頁），證人乙○○證稱許焌
    泰與被告泉億公司間並無任何僱用關係，核與證人許焌泰警
    詢所證不符，而現證人許焌泰業已身故，已無從命2名證人
    相互對質，然本院考量下情，認證人乙○○所證較為可信：
　⑴查許焌泰於肇事後旋肇事逃逸，依其所證前情，其明知已駕
    車肇事傷人後，仍逃逸無蹤，嗣警依循車牌號碼始行查獲，
    是許焌泰脫免法律責任之意圖甚明，佐以許焌泰於警詢時，
    已遭偵辦肇事逃逸刑責，為求能提出肇事後未停留於現場之
    合理解釋，因而佯稱係任職於被告泉億公司、因加班勞累而
    欲及早回家休息，實非無可能，則以許焌泰當時藉詞推諉之
    心態下，所述是否可信，本誠屬有疑。
　⑵事發時被告泉億公司僅有承攬淡江大橋新建工程，並負責土
    方開挖等情，業經證人乙○○證述在卷（見本院卷第334頁）
    ，然許焌泰所駕駛之系爭車輛僅為一般小客車，應與上開工
    程之土方開挖無關，另許焌泰警詢時陳報住處為新北市○○區
    ○○00○0號，對照本件被告泉億公司之營業址為新北市○○區○○
    路0段000號13樓，本件事發地點則為新北市淡水區中山北路
    與大智街口，則本件事發地點於地圖上為下方靠南側，泉億
    公司為中，許焌泰住處則為上方靠北側，倘許焌泰係在被告
    泉億公司營業址加班後欲返回住處，應無駕車出現在下方南
    側事發處之理，則許焌泰所述情節與上開地理位置有異，是
    否可採，實非無疑。
  ⑶經本院查詢許焌泰自100年1月1日迄至110年10月1日之勞、建
    保資料，均未無在被告泉億公司加保之情形，勞保部分於10
    0至102年間均未有任何加保，健保部分更有在區公所加保之
    情形，有勞健保資料在卷可查（見本院不公開卷），雖一般
    公司行號常見僱主為節省費用，違法未替勞工加保之情形，
    然許焌泰係泉億公司負責人之子，倘確有在被告泉億公司處
    任職，應無節省開支未予投保而置至家人權益不顧之理，上
    開投保情形，經核亦與證人乙○○所證許焌泰與家中長輩關係
    不佳，因而未在被告泉億公司處任職之情節相符。
  ⑷綜上，本院認證人乙○○於本院所述應較為可信，許焌泰與被
    告泉億公司既無任何僱佣關係存在，則原告依民法第188條
    第1項請求被告泉億公司應負賠償之責，已難認可採。
  2.況縱認許焌泰所述屬實，然其駕駛系爭車輛下班，屬一般人
    駕車通勤之便利性行為，若駕駛人於公司內僅從事駕車以外
    之工作，則該駕車行為即難認與其職務有何關聯，而本件實
    無證據證明許焌泰於被告泉億公司有駕駛任何交通工具之業
    務，自難認有何利用職務上之機會及與執行職務之時間或處
    所有密切關係之行為，再者觀諸系爭車輛車身，亦無任何可
    資認定係被告泉億公司執行職務車輛之文字，有系爭車輛外
    觀照片在卷可查（見本院110年度士簡字第12號卷第130-133
    頁），客觀上實乏無使他人足信許焌泰係執行被告泉億公司
    而駕車之外觀，原告主張許焌泰係駕車執行被告泉億公司職
    務云云，自非可採。
  ㈢被告日盛公司部分：
　　查被告日盛公司僅係出租系爭車輛予被告泉億公司之租賃公
    司，而所簽租賃合約所負租賃條款第1條第1款、第6款已載
    明「承租人應由有合格駕照之員工，遵守政府有關法令及交
    通法規，以善良管理人之責任保管、使用本租賃標的物。」
    、「租賃期間內，承租人擅將本租賃車輛交由無駕照者使用
    ，致發生意外事故而不屬於保險理賠範圍，其一切責任由承
    租人負擔，並應賠償出租人所受之損失」，有該租賃條款在
    卷可查（見本院卷第359頁），再參以出租系爭車輛之租賃
    期間為107年1月16日至110年1月15日，有租賃契約書在卷可
    考（見本院卷第356頁），租期甚長，實難要求被告日盛公
    司於此租賃期間，仍時時刻刻派員在系爭車輛旁監督該車有
    無交由無駕駛執照之人使用，縱然系爭車輛後因故為不具駕
    駛執照之人使用而肇事，亦難認被告日盛公司有何注意義務
    之違反，於此情形下單純出租車輛之行為與事故之發生亦難
    認具相當因果關係，是本件難認被告日盛公司為有何注意義
    務違反，亦難認與本件事故有何相當因果關係，原告主張被
    告日盛公亦應一併賠償云云，亦難認可採。
六、從而，原告依侵權行為法律關係，請求被告應連帶給付原告
    3,328,470元，及其中700,786元自本件起訴狀繕本送達翌日
    起，其餘2,627,684元自民事準備（三）狀繕本送達翌日起
    ，均至清償日止，按年息5％計算之利息，為無理由，應予駁
    回。另原告之訴既經駁回，其假執行之聲請即失所附麗，應
    併予駁回。
七、本件事證已臻明確，兩造其餘攻擊防禦方法及所提證據資料
    ，核與本件判決所得心證及結果均不生影響，爰不再逐一論
    述，併此敘明。至於被告泉億公司聲請函詢部分，已與判決
    結果不聲影響，而無調查之必要，併此說明。　　
八、本件係依民事訴訟法第427條第1項適用簡易程序所為原告敗
    訴之判決，應依職權確定訴訟費用額為33,967元（第一審裁
    判費），應由原告負擔。　　　　　
中　　華　　民　　國　 110　　年　　11　　月　　 4　　日
                  士林簡易庭法  官  陳紹瑜 
以上正本係照原本作成。
如不服本判決，應於判決送達後20日內，向本院提出上訴狀並應
記載上訴理由，如於本判決宣示後送達前提起上訴者，應於判決
送達後20日內補提上訴理由書（須附繕本）。             
中　　華　　民　　國　 110　　年　　11　　月　　 4　　日
                            書記官 吳雪華